臺灣臺北地方法院刑事判決　　　　　100年度交簡上字第129號
公　訴　人　臺灣臺北地方法院檢察署檢察官
上　訴　人
即　被　告　汪立樺
上列上訴人即被告因公共危險案件，不服本院100 年度北交簡字
第357 號中華民國100 年6 月1 日之第一審判決（聲請簡易判決
處刑案號：100 年度偵字第5406號），提起上訴，本院管轄之第
二審地方法院合議庭判決如下：
    主  文
上訴駁回。
    事  實
一、汪立樺於民國100 年2 月18日晚上8 時許，在臺北市大同區
    之君品酒店內飲酒，已達不能安全駕駛動力交通工具之程度
    ，仍逞能於當晚飲酒後，駕駛其所有車牌號碼2803-RH 號之
    自用小客車返家，而於翌日（19日）凌晨0 時27分許，在臺
    北市大安區市○○道與光復南路口為警攔檢，因車內染有酒
    氣而對其實施酒測，測得其呼氣酒精濃度高達每公升0.56毫
    克（MG/L），始知上情。
二、案經臺北市政府警察局信義分局報請臺灣臺北地方法院檢察
    署檢察官偵查後聲請簡易判決處刑。
    理  由
一、上揭飲酒後駕車上路為警攔檢查獲其呼氣酒精濃度為每公升
    0.56毫克（MG/L）之事實，業經被告汪立樺於警詢、偵訊及
    本院審理時坦認無誤，但被告矢口否認犯行，辯稱自己已有
    休息，並非不能安全駕駛云云，然查，證人即查獲員警之一
    黃志雄業於本院審理中到庭證述查獲經過明確，雖稱被告未
    達爛醉之程度，但仍證實被告當時確有多話、意識模糊之現
    象，而按刑法第185 條之3 規定以「不能安全駕駛動力交通
    工具」為犯罪構成要件，雖然實務上往往以法務部法檢字第
    001669號函示之呼氣酒精濃度是否超過每公升0.55毫克為判
    斷依據，惟行為人酒後是否已達不能安全駕駛動力交通工具
    之程度，仍應依具體個案審酌個別情形判斷之，究難逕以前
    開數據為唯一判斷標準。經查，當人飲酒後，若以呼氣酒精
    濃度測試器測得之呼氣濃度達到每公升0.5 毫克時，反應較
    慢，感覺減低，將影響駕駛；達到每公升0.75毫克時，思考
    與個性行為均會改變；達到每公升1.0 毫克時，步態不穩，
    噁心嘔吐，精神混惑不清晰；達到每公升1.5 毫克時，說話
    不清楚，感覺喪失，視力模糊；達到每公升2.0 毫克時，體
    溫與血糖均降低，肌肉控制差，甚至會導致癲癇發作；達到
    每公升3.5 毫克時，則已經神智不清，反射減低，甚至呼吸
    抑制，此有行政院國軍退除役官兵輔導委員會台北榮民總醫
    院以88年8 月5 日（88）北總內字第26868 號函示明確；且
    查交通部運輸研究所90年09月24日運安字第900005854 號函
    所載呼氣中酒精濃度每公升含量為0.25毫克，即相當於血液
    中酒精濃度（BAC ）百分之0.05，依該函所附該所79年「駕
    駛人行為反應之研究－酒醉駕車對駕駛行為之分析研究」指
    出：BAC 達百分之0.03至百分之0.05時，對駕駛能力之影
    響為：多數駕駛人心境逐漸變幻不定，視覺與反應靈敏性減
    弱，對速度及距離的判斷力差。對心理行為之影響為：觀察
    力逐漸欠缺，心情漸趨輕鬆，自信心增加，多話，精神狀態
    處於陶醉感。BAC 到達百分之0.05至百分之0.08時，對駕
    駛能力之影響為：反應遲鈍，駕駛能力受損，遲而不決或決
    而不行。對心理行為之影響為：情緒鬆弛，感情與行為趨向
    誇張，肌肉不協調，精神處於興奮狀態。BAC 到達百分之
    0.08至百分之0.15時，對駕駛能力之影響為：判斷力嚴重受
    到影響，體能與精神協調受損，駕駛之體能困難增加。對心
    理行為之影響為：產生情緒異常現象，步伐不平穩，言語不
    清，反應惡劣，記憶及判斷力受損，精神處於錯亂狀態。
    BAC 超過百分之0.15時，對駕駛能力之影響為：視線搖晃，
    駕駛已進入恍惚狀態，判斷及理解遭到扭曲，駕駛不穩定。
    對心理行為之影響為：意識不明，嘔吐，站、走及講話困難
    ，責任感喪失，精神處於麻痺狀態。BAC 超過百分之0.5
    時，對駕駛人能力之影響為：無法開車。對心理行為之影響
    為：爛醉如泥，失去知覺可能致死，精神處於昏睡狀態。據
    此，被告此次為警查獲後測得之呼氣酒精濃度達每公升0.56
    毫克，換算其血液中酒精濃度（BAC ）為百分之0.112 ，依
    上開兩函示之說明，被告應已有反應較慢、感覺減低、判斷
    力受影響、情緒異常、言語不清等身心狀況出現，證人黃志
    雄當場觀察其確有多話、意識模糊之現象，並據以填載於測
    試觀察紀錄表中存卷為憑，核與前揭函示說明被告應有之身
    心反應相近，證人長達12年之酒駕攔停實施酒測經驗，其觀
    察當較連現場車道數如何、是否逐車攔停等客觀事實均有所
    混淆之被告（詳本院卷第30、31頁審判筆錄）為可信，此外
    ，並有酒精測定紀錄表、車籍查詢資料及舉發違反道路交通
    管理事件通知單等件在卷可稽，堪認被告酒後駕車為警攔停
    時之身心狀況已大致合於上開說明所示駕駛能力受損之情形
    ，並非必達爛醉狀況方得謂已達不能安全駕駛之程度，被告
    縱曰酒後已經休息一個多小時、公司長官林師傑認為其意識
    清醒、多話只是業務性格所致、生理平衡檢測表各項均合格
    等語，對本院前揭依證人證詞等客觀證據而為之認定均無影
    響，被告駕車為警攔停時顯已因酒精作用而達不能安全駕駛
    之程度（被告聲請傳喚林師傑到庭作證，其請假未到，本院
    認事證已明，故未如所請再為傳、拘，附此敘明），被告所
    辯，不足採信，本案事證已臻明確，其犯行足堪認定，自應
    依法論科。
二、核被告所為，係犯刑法第185 條之3 之酒後不能安全駕駛動
    力交通工具而仍駕駛罪。
三、原審以被告所為事證明確，援引刑法第185 條之3 、第42條
    第3 項前段等規定，判處被告罰金新臺幣（下同）8 萬2 千
    元，如易服勞役，以1,000 元折算1 日，核其認定事實、適
    用法律及量刑各方面均無不當，被告雖上訴請求輕判，然其
    無法具體指出原審量刑時所審酌之素行（初犯）、生活狀況
    （自述家庭經濟小康）、智識程度（大學畢業）等各節，除
    判決記載較為簡略外，有何違法或不當之處，原審所處罰金
    ，亦係被告所犯該罪法定刑所得選科之最輕法定主刑種類之
    一，另有1 年以下有期徒刑、拘役或以上併科罰金可擇，依
    此觀之，實難認為原審關於刑度之裁量輕重失衡，被告請求
    輕判並非有據，其上訴為無理由，原審判決應予維持，被告
    上訴應予駁回。
據上論斷，應依刑事訴訟法第455 條之1 第1 項、第3 項、第36
8 條，判決如主文。
本案經檢察官林彥均到庭執行職務。
中    華    民    國   100    年    8     月    25    日
                  刑事第五庭  審判長法  官  黃程暉
                                    法  官  張詩芸
                                    法  官  吳勇毅
上正本證明與原本無異。
本件不得上訴。
                                    書記官  游秀珠
中    華    民    國   100    年    8     月    25    日